【裁判字號】    99,上訴,196
【裁判日期】    990226
【裁判案由】    毒品危害防制條例
【裁判全文】
臺灣高等法院臺南分院刑事判決         99年度上訴字第196號
上  訴  人  臺灣雲林地方法院檢察署檢察官
被      告  甲○○
上列上訴人因被告違反毒品危害防制條例案件，不服臺灣雲林地
方法院99年度訴字第48號中華民國99年1 月21日第一審判決（起
訴案號：臺灣雲林地方法院檢察署99年度撤緩毒偵字第2 號），
提起上訴，本院判決如下：
    主  文
上訴駁回。
    理  由
一、公訴意旨略以：被告甲○○於強制戒治執行完畢釋放後5 年
    內即民國97年2 月21日14時許，基於施用第一級毒品海洛因
    之犯意，在雲林縣斗六市○○里○○路102 號住處內，以將
    海洛因摻水置入針筒內注射之方式，施用第一級毒品海洛因
    1 次。嗣於同年月22日19時10分許，與黃松柏（由檢察官另
    案偵辦）在雲林縣斗六市○○里○○路5 之2 號旁為警查獲
    ，並當場扣得注射針筒4 支。因認被告涉犯毒品危害防制條
    例第10條第1 項之施用第一級毒品罪嫌。
二、按被告接受撤銷緩起訴處分書後，得於7 日內以書狀敘述不
    服之理由，經原檢察官向直接上級法院檢察署檢察長或檢察
    總長聲請再議，並準用刑事訴訟法第256 條第2 項「不起訴
    或緩起訴處分書得聲請再議者，其再議期間及聲請再議之直
    接上級法院檢察署檢察長或檢察總長，應記載於送達告訴人
    處分書正本」之規定，同法第256 條之1 定有明文。是以檢
    察官撤銷緩起訴處分時，應製作撤銷緩起訴處分書，記載再
    議期間及直接上級法院檢察署檢察長或檢察總長，並送達被
    告，俾使被告就檢察官撤銷緩起訴處分有聲明不服之機會，
    若檢察官撤銷緩起訴處分書未合法送達於被告，則再議期間
    無從起算，撤銷緩起訴之效力尚未確定，如檢察官逕行起訴
    ，其起訴之程序自屬違背規定。又送達於在監獄或看守所之
    人，應囑託該監所長官為之，有關向住所、居所或事務所送
    達之規定，不適用之，亦為刑事訴訟法第55條、第56條所明
    定。
三、經查，被告因上開施用毒品之行為，經臺灣雲林地方法院檢
    察署（下稱雲林地檢署）檢察官於97年7 月10日，以97年度
    毒偵字第342 號為緩起訴處分，緩起訴期間2 年，並經臺灣
    高等法院臺南分院檢察署檢察長於97年8 月1 日，以97年度
    上職議字第2123號駁回再議確定，緩起訴處分期間自97年8
    月1 日起算。嗣雲林地檢署檢察官復以被告於緩起訴期間內
    再犯罪並經提起公訴（98年度毒偵字第1039號）為由，於98
    年11月30日，以98年度撤緩偵字第177 號撤銷上開緩起訴處
    分等情，有各該案卷可資查考，堪信為真實。
四、惟被告自98年8 月27日起，即因販賣毒品案件羈押於臺灣雲
    林看守所，同年11月23日起並轉入臺灣雲林第二監獄執行他
    案，現仍在該監獄執行中，有臺灣高等法院被告前案紀錄表
    及臺灣高等法院在監在押全國紀錄表各1 份附卷可稽。依前
    開送達監所之規定，撤銷緩起訴處分書本應囑託臺灣雲林第
    二監獄長官向被告送達，方屬適法；惟本件撤銷緩起訴處分
    書並未向監所之被告送達，而係於98年12月10日直接送達被
    告之戶籍地雲林縣斗六市○○里○○路102 號，由被告之父
    親陳清圳代為收受等情，有雲林地檢署送達證書（98撤緩17
    7 號卷8 頁）及原審法院電話記錄表（原審卷17頁）各1 份
    在卷可按，足認該撤銷緩起訴處分書並未合法送達被告，無
    從起算再議期間，並不生確定之效力。
五、原審以檢察官之撤銷緩起訴處分尚未確定，即就同一事實將
    被告提起公訴，其起訴程序違背規定，依刑事訴訟法第303
    條第1 款及第307 條規定，不經言詞辯論，逕為諭知不受理
    判決，經核認事用法並無不合。
六、檢察官雖以：「原審未依刑事訴訟法第273 條第6 項規定以
    裁定命補正起訴程序之瑕疵，即為公訴不受理之判決，徒增
    程序耗費。檢察官就本件僅得撤緩起訴處分，並無裁量餘地
    ，即使被告向上級法院檢察署檢察長聲請再議，亦無理由獲
    得發回之處分，考量本案情節，似應認送達程序已補正，或
    此項囑託送達係可補正之事項，使起訴程序有機會因補正而
    合法，若逾期未補正，再予判決不受理較為妥適」云云為由
    ，提起上訴；惟查：
  (一)緩起訴處分期滿，未經撤銷者，非有發見新事實或新證據，
    或有刑事訴訟法第420 條第1 項第1 款、第2 款、第4 款或
    第5 款所定得為再審原因之情形者，不得對同一案件再行起
    訴，同法第260 條定有明文，此即所謂緩起訴處分之「實質
    確定力」。是以曾經緩起訴處分之案件，再提起公訴，必以
    「撤銷緩起訴處分」已確定為前提，原緩起訴處分是否失效
    ，端視收受緩起訴處分書之被告是否提起再議，或上級法院
    檢察署檢察長或檢察總長認再議有無理由（或是否合法）為
    斷，並非一經撤銷緩起訴處分，或撤銷緩起訴處分書合法送
    達被告，原緩起訴處分即當然失其效力，至為明確。在撤銷
    緩起訴處分書未經合法送達之情形下，檢察官即將同一案件
    提起公訴，縱然補行送達程序，亦不足使原先不合法之起訴
    變為合法，蓋以被告收受撤銷緩起訴處分書，是否提起再議
    ，或其再議是否遭駁回，均未可知，更遑論撤銷緩起訴處分
    亦有可能遭上級法院檢察署檢察長或檢察總長撤銷之狀況。
    本件起訴，顯係「起訴前未踐行應有之程序」，而非所謂「
    起訴必備之程式有欠缺」，法院實無從命補正；縱然公訴人
    補行送達程序，使該撤銷緩起訴處分得以確定，然其確定之
    時間已提起公訴之後，並無法改變「案件繫屬法院時，原先
    緩起訴處分效力仍然存在」之事實。
  (二)檢察官雖另以被告甲○○在緩起訴處分期間，再犯施用第一
    級毒品罪，其緩起訴處分必遭撤銷，即使再議，亦無理由獲
    得發回之處分，指摘原審法院為公訴不受理判決係耗費程序
    。然查，法院就此類案件進行訴訟程序審查，係以「是否已
    經撤銷緩起訴處分確定」為重點，被告之緩起訴處分是否必
    遭撤銷，或其聲請再議是否必然遭到駁回，並非法院所應審
    查或預行斟酌以決定是否裁定命補正之事項，前開上訴理由
    ，似認法院就此等案件應審酌「撤銷緩起訴處分是否適當」
    、「上級法院檢察署檢察長或檢察總長是否應駁回再議之聲
    請」等事項，以決定是否裁定命補正，顯然侵越檢察官之職
    權，並強求法院就尚未發生之事項先行預測，僅為訴訟程序
    之便捷，無視受撤銷緩起訴處分被告再議權之行使，自有未
    妥。
七、綜上所述，本件原判決認事用法，均無違誤，檢察官上訴意
    旨指摘原判決不當，請求撤銷云云，非有理由，爰不經言詞
    辯論，逕予判決駁回。
據上論結，應依刑事訴訟法第368條、第372條判決如主文。
中    華    民    國    99    年    2     月    26    日
                  刑事第三庭  審判長法  官  陳義仲
                                    法  官  蔡勝雄
                                    法  官  楊清安
以上正本證明與原本無異。
如不服本判決應於收受送達後10日內向本院提出上訴書狀，其未
敘述上訴理由者，並得於提起上訴後10日內向本院補提理由書（
均須按他造當事人之人數附繕本）「切勿逕送上級法院」。
                                    書記官  蔡蘭櫻
中    華    民    國    99    年    2     月    26    日

司法院資訊處製作；財團法人民間司法改革基金會備份。
